臺灣高等法院臺中分院民事判決　九十三年度上字第二三號
　　　上　訴　人　乙○○
　　　上　訴　人　丙○○
　　　被　上訴人　甲○○
　　　訴訟代理人　丁○○
右當事人間侵權行為損害賠償事件，上訴人對中華民國九十二年十一月十八日臺灣彰
化地方法院九十一年度訴字第一０九四號第一審判決提起上訴，本院判決如左：
    　主　　　文
原判決關於駁回上訴人後開第二項之訴，及訴訟費用之裁判均廢棄。
被上訴人應給付上訴人乙○○新台幣肆拾萬零壹仟肆佰零捌元、給付上訴人葉芸仱新
台幣貳拾萬參仟肆佰肆拾捌元，及均自民國九十一年九月十八日起至清償日止，按年
息百分之五計算之利息。
上訴人其餘上訴駁回。
第一、二審訴訟費用由被上訴人負擔五分之一，餘由上訴人負擔。
      事實及理由
一、上訴人起訴主張：上訴人之女陳孟聰於民國九十年十月十一日下午二時十五分許
    ，騎乘車牌號碼ＩＤＢ－一八五號重型機車，沿彰化縣和美鎮○○路由西向東往
    彰化市方向行駛，於行至彰美路四段四七七號前，竟遭被上訴人所駕駛車牌號碼
    Ｒ八－六九八二號之自用小客車由後方追撞，導致被害人陳孟聰頓失重心，失控
    先撞上停放於路旁之訴外人洪榮津所有車牌號碼ＯＺ－０四一三號自用小客車後
    ，隨即向左摔出地面，詎被上訴人見狀，非但未停車查看，更於被害人摔出之際
    ，自後方撞擊被害人，致被害人雖戴有安全帽，卻仍受頭部嚴重外傷合併腦腫脹
    、顱骨骨折、及延緩性應腦膜外出血等傷害，雖經送醫急救，仍因傷重延至同年
    月二十四日十時十分，因顱內出血而死亡。被上訴人所涉上開犯行，經台灣彰化
    地方法院檢察署以九十一年調偵字第二二０號偵查結果，以被上訴人犯後坦承犯
    行，內心深感自責懊悔等情，而予以緩起訴一年之處分，且不得再議，該偵查結
    果令上訴人錯愕難解，不僅無從撫慰上訴人喪失愛女之悲痛，更打擊被害人家屬
    受傷之心靈與對司法之信心。本件刑事部分歷經一年半之偵查，送三次鑑定，依
    中央警察大學專業鑑定報告分析，認定：「乙車（被害人駕駛）由彰美路西向東
    方向直行至彰美路四段四七七號附近時，突遭隨後之甲車（被上訴人駕駛）因行
    車未保持適當間隔，或欲超越等逼車行為，致乙車向右避，致撞擊停放於路旁之
    丙車後倒地‧‧‧故甲車對事故之發生有因果關係之存在‧‧‧」等語，被上訴
    人確實難辭其咎。本件被害人之死亡，係因被上訴人之過失行為所致，被上訴人
    自應負侵權行為損害賠償責任，而上訴人為被害人之父母，依民法第一百八十四
    條第一項前段、第一百九十二條第一項、第二項、一百九十四條規定，自得請求
    被上訴人賠償下列損害：醫療費：被害人於事故發生後，被緊急送往彰化基督
    教醫院急救，上訴人乙○○支付之醫療費，共計新台幣（下同）四千二百零四元
    、殯葬費：上訴人乙○○因被害人死亡，共支出殯葬費用三十萬六千五百元、
    扶養費：1.上訴人乙○○部分：上訴人乙○○為四十三年三月十日生，於被害
    人死亡時，為四十七歲，依內政部公布之八十九年台灣地區簡易生表，平均餘命
    為二十九．一一歲，扣除國人平均退休年齡為六十歲，尚得請求扶養之年齡應為
    十六年，以八十九年度綜合所得稅扶養義務寬減額每年為十一萬一千元為基準，
    並依霍夫曼法計算法扣除中間利息後，其得請求之扶養費為一百三十二萬九千八
    百七十三元，因上訴人育有四子女（包含被害人在內），被害人應負四分之一之
    扶養費即三十三萬二千四百六十八元。2.上訴人丙○○部分：上訴人丙○○為四
    十四年四月二日生，於被害人死亡時為四十六歲，依八十九年台灣地區簡易生命
    表，平均餘命為三十四‧二七歲，扣除國人平均退休年齡為六十歲，尚得請求扶
    養之年數為二十年，以八十九年度綜合所得稅扶養義務寬減額每年為十一萬一千
    元為基準，並依霍夫曼法計算法扣除中間利息後，上訴人丙○○得請求之扶養費
    為一百五十六萬六千八百八十三元，因上訴人育有四子女，均對上訴人附有扶養
    義務，經扣除後，被害人對上訴人丙○○應負四分之一之扶養費即三十九萬一千
    七百二十一元。慰撫金：被害人為上訴人之長女，自幼貼心乖巧，上訴人自幼
    對被害人之照料，可謂無微不至，於正值寬慰得以稍卸重擔安享晚年之際，卻因
    被上訴人上開過失行為，斷送年輕之生命，上訴人悲痛逾恒，爰各請求慰撫金一
    百萬元等語。
二、原審判決駁回上訴人之訴及假執行之聲請。上訴人不服原判決，提起本件上訴，
    於本院聲明，求為判決：
    (一)原判決廢棄。
    (二)被上訴人應給付上訴人乙○○一百六十四萬三千一百七十二元，及自起訴狀繕
      本送達翌日起至清償日止，按年息百分之五計算之利息。
    (三)被上訴人應給付上訴人丙○○一百三十九萬一千七百二十一元，及自起訴狀繕
      本送達翌日起至清償日止，按年息百分之五計算之利息。
    (四)上訴人願供擔保，請准宣告假執行。
　  並補充陳述稱：
    (一)汽車行駛時，駕駛人應注意車前狀況及兩車併行之間隔，並隨時採取必要之安
      全措施，道路交通安全規則第九十四條第三項亦設有明文。本件事故肇因於被
      上訴人駕駛汽車時，未注意車前狀況，隨時採取必要之安全措施，且依當時天
      氣晴朗、路面乾燥、無缺陷及無障礙物，視距良好，並無不能注意之情形，竟
      疏注意保持適當間隔，致被害人聰騎乘之機車，先撞及訴外人洪榮津停放於路
      旁之自用小客車，因反作用力關係向左側傾倒，復遭被上訴人鴐駛之自小客車
      撞擊後身亡。按一般行進中之車輛間發生擦撞，擦撞痕跡是否明顯，本即涉及
      行進之方向、速度、車型大小（重量或重力）等諸多因素，以本案而言，二車
      之行向相同，被害人所駕駛者為機車，二車如有發生擦撞，擦撞痕自不可能如
      二車迎面對撞、或攔腰側面碰撞之明顯，而彰化縣警察局刑警隊之勘驗則係在
      車禍發生後二十日之久始為之，其認無明顯之擦撞痕云云，是否完全符實，亦
      待研求。況由被上訴人車輛之外觀照片觀之，被上訴人車輛之右前保險桿在車
      燈處及方向燈下方均有疑似擦撞痕跡。又本件交通事故，經國內對於交通事故
      最具權威之教學單位中央警察大學，基於現場之跡證為肇事重建，認為「乙車
      （即被害人陳孟聰之機車）係直行車輛，若無其他外在因素影響，應不致突然
      改變行車方向自行撞擊丙車。」等語，並進而研判本件事故最有可能之原因有
      二，其一，有關路面坑洞、或障礙物之情形，由送鑑資料無法查證。其二，乙
      車（即被害人陳孟聰之機車）由彰美路西向東方向直行至彰美路四段四七七號
      附近時，疑似突遭後隨之甲車（即被上訴人甲○○駕駛之自小客車）因行車未
      保持適當間隔，或欲超越等逼車行為而向右閃避，致撞擊停放於路旁之丙車後
      倒地，復遭同向行駛之甲車撞擊，故甲車（即被上訴人駕駛之自小客車）對於
      事故之發生有因果關係之存在」足稽。蓋本件事故發生時，警方曾到現場並製
      作「道路交通事故調查報告表」，其上明確記載當時肇事地點之路面狀況良好
      ，路面乾燥，既無缺陷，也無障礙物，再互核現場照片以觀，該肇事路段亦無
      任何「坑洞」、或「人孔蓋」存在，則上開第一種情形應可排除，本件肇事之
      原因當屬其二之原因莫屬，是本件車禍之發生確係因被上訴人之過失行為所致
      。再按台灣省彰化縣區車輛行車事故鑑委員會雖對本件事故為鑑定，並研議認
      為：「陳孟聰鴐駛重機車因自行擦撞右側路邊停‧‧‧，但其為何自行擦撞右
      側路邊停車？情況不明未便推測」（參鑑定函說明三），然核其內容顯有矛盾
      ，蓋該鑑定函既對陳孟聰騎乘之機車為何擦撞右側路邊停車？情況不明未便推
      測，卻又斷定陳孟聰係因「自行」擦撞右側路邊停車，逕排除任何外力影響之
      可能。其不僅與上揭中央警察大學之鑑定意見有別，更與一般人認知之經驗法
      則及常情有違，自不得執該鑑定意見作為被上訴人無肇事原因之依據。
    (二)按當事人主張有利於己之事實者，就其事實有舉證責任，但法律別有規定，或
      依其情形顯失公平者，不在此限。民事訴訟法第二百七十七條定有明文。蓋隨
      著社會環境之變遷，若僅為維護侵權行為法之過失責任主義而一再堅持此項舉
      證責任，對於負舉證責任之人，自有相當之不利，尤其於商品瑕疵損害、醫療
      事故或公害糾紛、動力車輛等現代社會侵權行為之類型，基於公平原則，自應
      於訴訟上緩和侵權行為之舉證責任原則，亦係民法增訂第一百九十一條之一、
      第一百九十一條之二、第一百九十一條之三將舉證責任轉換之理由。本件依中
      央警察大學之鑑定意見，已足認本件車禍之發生確係因被上訴人之過失行為所
      致，加之被上訴人既是動力車輛之鴐駛人，並在行駛中致上訴人之女身亡，依
      民法第一百九十一條之二之規定，被上訴人自應負賠償責任。詎檢察官在認定
      被上訴人確有過失之際，無視被上訴人犯後態度惡劣，卻予緩起訴處分，被上
      訴人於原審更矢口否認犯行。上訴人雖均僅具有初中畢業之學歷，為憑藉勞力
      謀生之勞工階級，資力雖未豐，猶知克勤勤儉，被害人在上訴人茹苦含辛之呵
      護下正要踏入雙十年華之際，事發時為台中技術學院二專部之在學生，因知家
      境非裕，故半工半讀以分擔家計，是上訴人見愛女在突遭橫禍，每思及此，更
      萬念俱灰。反觀被上訴人非僅毫無悔意，對於車禍之發生始終狡卸其責，甚為
      降低其應負之損害賠償責任，對其擔任東崴精密公司之董事及坐擁多家上市公
      司股票等情故予隱匿，而在　鈞院開庭審理時誆稱其僅係會計人員，月入二萬
      云云，藉以減免其賠償責任，足見被上訴人之心，實有可議。
三、被上訴人則以：本件車禍依彰化縣警察局刑警隊車禍現場勘查報告表、彰化縣區
    車輛行車事故鑑定委員會之鑑定意見、及中央警察大學刑事科學委員會之鑑定意
    見，均證明被害人所騎之機車並非先遭被上訴人撞擊後而失控撞上路旁車輛，茲
    敘如下：彰化縣警局刑警隊車禍現場勘查報告表就肇事車輛之現場勘查結果，
    被上訴人駕駛之自小客車：「其外觀除右前側保險桿下方有凹陷外，餘其他外觀
    未發現可疑擦撞痕及血跡噴濺痕」，被害人之機車：「其外觀除左側邊有刮痕外
    ，另機車右前擋泥板有裂痕及機車座墊下方有明顯撞擊凹痕」。倘如上訴人所言
    ，被害人騎乘機車係先遭到被上訴人撞擊，為何被上訴人之汽車除右前側保險桿
    下方之凹陷外（此凹陷痕經比對惟機車傾倒之後行李架與汽車之撞痕），應有其
    他撞擊機車倒地後摩擦地面所致，機車右前擋泥板之裂痕及機車座墊下方之撞擊
    凹痕均在機車右側，應係擦撞路旁汽車所致，不可能為被上訴人之撞痕。顯係被
    害人撞擊路旁停放之車輛並非被上訴人所致。又彰化縣區車輛行車事故鑑定委
    員會與台灣省車輛行車事故覆議委員會之鑑定及覆議意見，均認為被害人駕駛重
    型機車因自行擦撞右側路旁停車，始向左摔倒而被適時駛至之左後來車撞及，應
    為肇事原因，被上訴人駕駛自小客車係按快車道順向正常行駛中，對右前附近行
    駛之機車突然摔倒至車前之情況亦難防範，應無肇事原因。中央警察大學刑事
    科學委員會就事故發生過程多種可能之推測與研判，其中所認：被害人所騎乘之
    機車突遭隨後之甲車（被上訴人）因行車未保持適當間隔，或欲超越等逼車行為
    ，致向右閃避撞擊路邊停放之車輛後倒地，復遭被上訴人駕車撞擊，此種情形可
    能性高等語，明顯違反行車經驗法則及物理原理，而無可採。因如被上訴人行車
    未保持適當間隔，被上訴人之行車速度勢必與機車速度相當，且並行於機車左側
    ，則機車向右撞擊路邊車輛後，再失控返回車道上，依物理原理被上訴人之汽車
    早已駛離機車不可能遭汽車撞及，其撞擊點亦不可能在汽車右前保險桿下方。又
    若被上訴人係超越逼車行為，被上訴人之車速必然快於機車，則機車向右撞擊路
    邊車輛後，再失控返回車道上，被上訴人之汽車更不可能撞擊機車。故本件車禍
    事故發生唯一可能之情況，係被上訴人駕車正常行駛機車之左後方，且並無未保
    持適當間隔之情事，機車因不明原因向右擦撞路旁車輛，失控後因反作用力關係
    向左傾倒於被上訴人車道上，被上訴人無從防範狀況下撞擊機車，被上訴人並未
    撞到被害人，上訴人請求被上訴人本件之損害賠償，顯無理由等語置辯。
四、被上訴人於本院聲明，求為判決：
    (一)上訴駁回。
    (二)如受不利判決，被上訴人願供擔保，請准宣告免為假執行。
    並補充陳述稱：
    本件無論從肇事車輛之外觀、撞擊點等各因素而言，均證明被害人機車先失控撞
    擊路旁之車輛，非被上訴人所致，另被上訴人係正常行駛於車道上，亦無未保持
    適當間隔、及超越逼車之行為等語。
五、查上訴人主張其女即被害人陳孟聰於上揭時間，騎乘車牌號碼ＩＤＢ－一八五號
    重型機車，沿彰化縣和美鎮○○路由西向東往彰化市方向行駛，於行至彰美路四
    段四七七號前，撞上停放於路旁之訴外人洪榮津所有車牌號碼ＯＺ－０四一三號
    自用小客車後，隨即向左摔出地面，復遭被上訴人駕駛之汽車撞擊，被害人因而
    受有頭部嚴重外傷合併腦腫脹、顱骨骨折、及延緩性應腦膜外出血等傷害，雖經
    送醫急救，仍因傷重延至同年月二十四日十時十分許因顱內出血而死亡等事實，
    業據上訴人提出戶籍謄本、彰化基督教醫院診斷書、及台灣彰化地方法院來察署
    相驗屍體證明書等件為證，並為被上訴人所不爭執，復經本院調閱台灣彰化地方
    法院檢察署九十一年度調偵字第二二０號過失致死全卷查明屬實，堪信上訴人上
    開部分之主張為真實。惟上訴人主張被害人係先被被上訴人所駕駛之小客車由後
    追撞，因頓失重心失控，始撞上停放在路邊訴外人洪榮津之自用小客車，再向左
    摔出地面，復遭被上訴人小客車自後方撞擊，並因傷重不治死亡一節，則為被上
    訴人所爭執，並以上詞置辯，經查：
    (一)依彰化縣警察局道路交通事故調查報告表、及肇事現場、車損照片（附於刑事
      相驗卷第六至八頁）所示：本件肇事路段為雙向四車道，被害人騎乘之機車與
      被上訴人駕駛之自小客車，均係沿彰化縣和美鎮○○路由西向東往彰化市方向
      行駛，車禍後之現場，被上訴人之自小客車係斜停在內外快車道之分道線上，
      右前輪距邊線三公尺，右後輪距邊線二、七公尺，被害人機車東向停在被上訴
      人自小客車右前方之外側快車道上，右前輪距邊線一、二公尺，右後輪距邊線
      ０、四公尺，被上訴人自小客車左前車頭０、三公尺處之柏油路上留有被害人
      之血跡，而機車刮地痕起自訴外人洪榮津路邊所停放之所有之ＯＺ－０四一三
      號自用小客車左前輪處（與該車左前輪相距一、五公尺），在外側快車道上留
      有一八．六公尺之刮地痕，直至機車停放處止，被上訴人自小客車之右前方保
      險桿下方有凹痕，被害人之機車左側則有刮痕、右前擋泥板有裂痕，而訴外人
      洪榮津之自小客車左前門則凹陷等情，依上開情狀，僅能判斷被害人於事故發
      生前，所騎乘機車應係在外側快車道靠邊線上行駛，先撞上停放在路旁之訴外
      人洪榮津自用小客車後，因重心不穩向左倒地，再遭被上訴人駕駛之自小車撞
      擊之情，上訴人雖以被害人係先遭被上訴人自小客車從後撞擊後始向左摔出一
      節，惟依彰化縣警察局刑警隊於九十年十月三十一日就被上訴人自小客車、及
      被害人機車勘查結果認：被上訴人「自小客車外觀除右前側保險桿下方有凹陷
      外，餘其他外觀未發現可疑擦撞痕及血跡噴濺痕」；而被害人之機車則為「外
      觀除左側邊有刮痕外，另機車右前擋泥板有裂痕、及機車座墊下方有明顯撞擊
      凹痕」，並採集被上訴人自小客車右前保險桿下方明顯之金黃色凹擦痕（距地
      垂直高度約三十至四十公分）、及被害人機車平行傾倒後之後行李架（距地垂
      直高度約三十至四十公分左右），送內政部警政署刑事警察局化學組進行鑑析
      ，於分析研究後，認就二車之撞擊痕、及凹痕檢視，應是被害人之機車在倒地
      後，再遭被上訴人之汽車撞擊，造成被上訴人汽車保險桿下方垂直金黃色凹擦
      痕，至於被害人外觀座墊下方凹陷痕，是否為該機車撞擊他物後，才造成該凹
      擦痕，致該機車滑倒於車道上再遭被上訴人自小客車撞擊，則無法研究等語，
      有彰化縣警察局刑警隊車禍現場勘查報告表、及照片在卷可稽（附於上開相驗
      卷第三十頁至第四十三頁），則依此勘查報告，被上訴人自小客車保險桿下方
      之凹擦痕，係被害人機車倒地後兩車之擦撞痕，並非被上訴人先追撞被害人機
      車，致被害人失控後而撞及訴外人洪榮津路邊自小客車之擦撞痕；又依台灣省
      彰化縣區車輛行車事故鑑定委員會鑑定、及台灣省車輛行車事故覆議鑑定委員
      會鑑定結果，亦認定：被害人駕駛重機車何以會擦撞右側路邊停車，情況不明
      未便推測等語（見上開相驗卷第五一頁、九十一年度偵字第一四八六號偵查卷
      第二頁）；再本件經送中央警察大學鑑定結果，以本案事故依其碰撞型態、車
      損特徵及肇事終止位置等情形研判，可能性較高之結果如下：一有關路面坑洞
      或障礙物之情形，由送鑑資料無法查證。二乙車（即被害人機車）由彰美路西
      向東方向直行至彰美路四段四七七號附近時，疑似突遭後隨之甲車（即被上訴
      人自小客車）因行車未保持適當間隔，或欲超越等逼車行為而向右閃避，致撞
      擊停放於路旁之丙車（即訴外人洪榮津自小客車）後倒地，復遭同向行駛之甲
      車撞擊，故甲車對於事故之發生有因果關係之存在等語，有該大學九十一年八
      月十六日（九十一）校科字第九一０一八０九號鑑定書在卷可憑（見上開偵字
      卷第十七至二十三頁），惟中央警察大學上開鑑定，亦係依上開資料為研判，
      推斷可能性較高之肇事情形，而認疑遭自後駛來之被上訴人自小客車因未保持
      適當間隔、或欲超越等逼車行為而向右閃避，致撞擊停放於路旁訴外人洪榮津
      自小客車後倒地，復遭同向行駛之被上訴人所撞擊，仍屬推測之詞，本件仍乏
      積極明確之事証，足認被上訴人確有因未保持適當間隔、或有欲超越機車之行
      為，致被害人失控先撞上訴外人洪榮津之自小客車等事實，則上訴人主張被害
      人係先遭被上訴人自小客車從後撞擊後始向左摔出云云，並不能証明。惟查被
      上訴人於本院調查中自認稱：其與被害人係同一方向行駛，被害人在其右前方
      ，其當時開在外車道，不記得被害人當時與其車距多遠，．．．於行進中，被
      害人也很正常行駛中，忽然間被害人向左邊倒下來，之前並未發現被害人有何
      狀況等語（見本院卷第六十四頁），依被上訴人上開所述，並衡諸吾人正常駕
      駛經驗，被上訴人對車前狀況理應掌握清楚，事故發生前被害人既在被上訴人
      車前右前方行駛，依自小客車車速必快於機車，被上訴人於行駛中隨時有可能
      超越機車，則被上訴人對右前方行進中之機車，必能知悉兩車之距離，以便於
      超車時保持安全間隔，何以被上訴人竟不知其與被害人之車距多遠，更何況被
      害人於撞及路邊訴外人洪榮津自小客車時，必有不穩行駛之狀況，始會向左倒
      下，被上訴人於機車之後方行駛，竟均未察覺被害人當時之異常狀況，而於被
      害人倒下後，復撞擊被害人，足見；被上訴人於行進中並未注意車前狀況，而
      於被害人撞上路邊訴外人洪榮津自用小客車後，未能及時採取停煞之必要安全
      措施，致生本件車禍，並因而致被害人傷重死亡，此亦經檢察官督同法醫師相
      驗屬實，製有相驗筆錄、驗斷書、相驗屍體證明書等附卷足憑，被上訴人自有
      過失
    (二)按汽車行駛時，駕駛人應注意車前狀況，並隨時採取必要之安全措施。道路交
      通安全規則第九十四條第三項定有明文。被上訴人駕駛車輛自應注意上述道路
      交通安全規定，且依其狀況，又非不能注意，竟疏不注意，以致肇事，致被害
      人死亡，被上訴人自有過失，而其過失行為與被害人之死亡間，有相當因果關
      係，被上訴人依法自應負損害賠償責任。
六、按因故意或過失，不法侵害他人之權利者，負損害賠償責任；不法侵害他人致死
    者，對於支出醫療及增加生活上需要之費用或殯葬費之人，亦應負損害賠償責任
    。被害人對於第三人負有法定扶養義務者，加害人對於該第三人亦應負損害賠償
    責任；又不法侵害他人致死者，被害人之父母、子女及配偶，雖非財產上之損害
    ，亦得請求賠償相當之金額。民法第一百八十四條第一項前段、第一百九十二條
    第一、二項、第一百九十四條分別定有明文。上訴人分別請求被上訴人應賠償醫
    療費、殯葬費、扶養費及慰撫金，揆諸上開規定，並無不合。茲就上訴人請求賠
    償上開各項之金額，審酌析述如下：
    (一)醫療費部分：訴人乙○○主張被害人於事故發生後，送往彰化基督教醫院急救
      ，其所支付之醫療費共計四千二百零四元，業據提出該收據為証，復為被上訴
      人所不爭，自應准許。
    (二)喪葬費部分：上訴人乙○○主張被害人死亡，其共支出殯葬費用三十萬六千五
      百元，業據其提出估價單、彰化縣太極恩主寺管理委員會佛事道場晉主進骸登
      記表、及第十六公墓靈骨堂代辦費收據等件為証，經核其上所列之火化、葬儀
      、法事、墓基使用費等項支出，均為喪葬禮俗所必要，且與被害人之身分、地
      位相當，應予准許。
    (三)扶養費部分：上訴人乙○○、葉芸仱主張其等分別為被害人之父母，被害人對
      其等有扶養義務，而上訴人育有四子女（包含被害人在內），被害人應負四分
      之一之扶養費，爰分別請求撫養費三十三萬二千四百六十八元、三十九萬一千
      七百二十一元。經查：上訴人乙○○為四十三年三月十日出生，上訴人丙○○
      為四十四年四月二日出生，有戶籍謄本在卷可按，於被害人死亡時（即九十年
      十月二十四日），上訴人乙○○為四十七歲，依內政部編印之八十九年台灣省
      簡易生命表男性平均餘命為二十九‧０六年，上訴人丙○○為四十六歲，依該
      生命表女性平均餘命為三十四年，於上訴人之餘命期間內，被害人對上訴人應
      負撫養義務，又上訴人另有子女三人，被害人對上訴人應負之撫養義務為四分
      之一；再夫妻互負扶養之義務，其負扶養義務之順序與直系血親卑親屬同，其
      受扶養權利之順序與直系血親尊親屬同。民法第一千一百十六條之一定有明文
      。上訴人彼此間亦互負撫養義務，則被害人對上訴人所負扶養義務，應減為五
      分之一。而依九十年度綜合所得稅結算申報書，扶養親屬寬減額每人每年七萬
      二千元，則依霍夫曼計算方法扣除中間利息後，上訴人乙○○得請求之扶養額
　　　應為二十六萬二千七百三十七元（計算公式為：72,000元 ×(18,221,152＋40
　　　8,163 ×0.06)÷1,000,000 ×1/5 ＝262,737，角不計入），上訴人葉芸仱得
　　　請求之扶養額應為二十九萬零六百四十一元（計算公式為：72,000元 ×(20,1
　　　83,445÷1,000,000) ×1/5 ＝290,641，角不計入），上訴人請求給付之扶養
　　　費分別在上開範圍內，應予准許，至逾此部分之請求，應予駁回。
    (四)慰撫金部分：上訴人主張被害人為其等長女，自幼乖巧，其等於值安享晚年之
      際，卻因被上訴人上開過失行為，斷送年輕之生命，上訴人悲痛逾恒，爰各請
      求慰撫金一百萬元，本院斟酌兩造及被害人生前之身分、地位、經濟能力等一
      切情狀，即上訴人均為初中畢業，均在工廠工作，目前均無不動產；而被上訴
      人學歷係高職，從事會計工作，月入二萬元，有公寓一棟等情，本院認上訴人
      各請求之慰撫金一百萬元，尚屬適當，均應予准許。
    (四)以上核計上訴人乙○○得請求之金額合計為一百五十七萬三千四百四十一元；
      上訴人葉芸仱得請求之金額為一百二十九萬零六百四十一元。
七、又按損害之發生或擴大，被害人與有過失者，法院得減輕賠償金額或免除之。民
    法第二百十七條第一項定有明文。本件被上訴人固有前述之過失行為而應負損害
    賠償之責，惟查本件事故係被害人騎乘機車未能小心注意，不慎先撞上停放在路
    旁之訴外人洪榮津自用小客車後，因而向左倒地後，再遭從後行駛而來之被上訴
    人駕駛之自小車撞擊，被害人騎乘機車亦未盡安全措施，本院認為本件損害之發
    生，被害人應自負百分之三十之過失責任，被上訴人則應負百分之七十過失責任
    ，因之；被上訴人之賠償責任應依上開比例酌減，經計算結果，被上訴人應給付
    上訴人乙○○之金額為一百十萬一千四百零八元；上訴人葉芸仱得請求之金額為
    九十萬三千四百四十八元（角均不計入）。
八、末按強制汽車責任保險法第三十條規定：保險人依本法規定給付之保險金，視為
    加害人或被保險人損害賠償金額之一部分，加害人或被保險人受賠償請求時得扣
    除之。查上訴人於本件事故發生後已共同領取第三人強制責任保險金一百四十萬
    元，為其等所不爭執（見本院卷第五十六頁），則於上開准許之金額中，應各扣
    除七十萬元，經扣除後，被上訴人乙○○得請求之金額為四十萬零一千四百零八
    元；上訴人葉芸仱得請求之金額為二十萬三千四百四十八元。
九、綜上所述，上訴人本於侵權行為損害賠償請求權，請求被上訴人應賠償上訴人乙
    ○○四十萬零一千四百零八元、上訴人葉芸仱二十萬三千四百四十八元，及均自
    起訴狀繕本送達被上訴人之翌日即九十一年九月十八日起至清償日止，按年息百
    分之五計算之利息，上訴人之請求各在上開範圍內為有理由，均應予以准許，至
    逾上開範圍之請求，為無理由，均應予駁回。原審為上訴人全部敗訴之判決，上
    訴人就上開應准許部分，其上訴為有理由，應由本院予以廢棄，改判如文第二項
    所示，至超出上開範圍之請求，原審為上訴人敗訴之判決，核無不合，此部分之
    上訴，應予駁回。至上訴人願供擔保，請准宣告假執行，惟本件被上訴人應給付
    之金額並未逾一百五十萬元，被上訴人不得上訴人最高法院，於本院判決後，被
    上訴人部分即告確定，自無宣告假執行之必要，上訴人假執行部分之上訴，亦為
    無理由。
十、本案事實已臻明確，兩造其餘攻擊防禦方法，不足以影響本判決結果，爰不一一
    論述，併此敘明。
據上論結：本件上訴為一部有理由，一部無理由，依民事訴訟法第四百四十九條第一
項、第四百五十條、第七十八條、第八十五條第一項前段判決如主文。
中　　　華　　　民　　　國　　九十三　　年　　　六　　　月　　　一　　　日
~B1民事第四庭審判長法　官　黃斐君
~B2　　　　　　　　法　官　張鑫城
~B3　　　　　　　　法　官　張浴美
右為正本係照原本作成。
上訴人得上訴。
如對本判決上訴，須於收受判決送達後二十日內向本院提出上訴書狀，其未表明上訴
理由者，應於提出上訴後二十日內向本院提出上訴理由書(須按他造人數附具繕本)。
上訴時應提出委任律師為訴訟代理人之委任狀。具有民事訴訟法第四百六十六條之一
第一項但書或第二項之情形為訴訟代理人者，另應附具律師及格證書及釋明委任人與
受任人有該條項所定關係之釋明文書影本。
~B　　　　　　　　書記官　謝雅惠
中　　　華　　　民　　　國　　九十三　　年　　　六　　　月　　　二　　　日
                                                                        Ｂ
